【裁判字號】    92,訴緝,147
【裁判日期】    920821
【裁判案由】    誣告
【裁判全文】
臺灣高雄地方法院刑事判決                        九十二年度訴緝字第一四七號
    公  訴  人  臺灣高雄地方法院檢察署檢察官
    被      告  甲○○
    輔  佐  人  乙○○○
右列被告因誣告等案件，經檢察官聲請簡易判決處刑（九十一年度偵字第一三一五九
號）及移
決處刑，移由本院改依通常程序審理，前於本院審理中，因被告逃匿經發佈通緝報結
（九十二年訴字第一一四０號），嗣於民國九十二年七月十八日緝獲後續行審理，本
院判決如左：
    主  文
甲○○於執行審判職務之公署審判時及於檢查官偵查時，證人於案情有重要關係之事
項，供前具結，而為虛偽陳述，累犯，處有期徒刑伍月。
    事  實
一、甲○○於民國八十四年間，因業務過失致死案件，經判處有期徒刑一年，於八十
    五年二月九日縮刑期滿執行完畢。
二、緣李文慶、邱貴妹夫婦（二人業經本院判處徒刑在案）及甲○○，均明知丙○○
    並未於九十年一月五日晚間十一時許，在台南縣麻豆鎮代天府廟前，以販賣楊桃
    汁所用之湯匙敲打邱貴妹手腕使其受傷，竟在知悉丙○○對李文慶提出傷害告訴
    後，甲○○因為李文慶打抱不平，遂唆使李文慶、邱貴妹二人，對丙○○提出上
    開不實內容之傷害告訴，甲○○並表示願意出庭作偽證，致李文慶、邱貴妹果出
    於使他人受刑事處分之意圖，共同基於誣告之犯意聯絡，於九十年一月十九日，
    在高雄縣政府警察局岡山分局刑事組，由邱貴妹對丙○○提出傷害告訴，同日李
    文慶於該刑事組以傷害案件嫌疑人身份接受訊問時，亦同為不實之陳述，而甲○
    ○於九十年四月四日及同年六月二十八日，在臺灣高雄地方法院檢察署（下稱高
    雄地檢署）九十年度偵字第五六三九號偵查中與台灣高雄地方法院（下稱本院）
    九十年度易字第一八五一號即李文慶、丙○○互訴傷害案件之審理時，以證人身
    份到庭經具結後，亦對於丙○○是否在右揭時地傷害邱貴妹等有關犯罪事實之重
    要事項，均作確有目睹丙○○傷害之虛偽陳述。嗣李文慶於九十一年三月二十六
    日及同年四月十九日在本院審理上開傷害案件時，當庭自白上開誣告之犯行，始
    悉上情。
三、案經丙○○提出告訴及臺灣高雄地方法院檢察署檢察官主動簽分偵查後聲請簡易
    判決處刑及移送併辦，嗣經本院改依通常程序審理。
    理  由
一、訊據被告甲○○矢口否認涉有前揭犯行，前於偵查中辯稱：我並未叫李文慶、邱
    貴妹提出告訴云云，於本院審理時則保持緘默，由其輔佐人代為辯稱：甲○○之
    前（指案發時）其實就有老人癡呆症，講話會反反覆覆云云。經查：
（一）右揭事實業據同案被告李文慶、邱貴妹於本院審理中坦承不諱，分別供承：當
      初我們夫妻要去警局做筆錄時，甲○○好心載我們去，後來我們三人一起在岡
      山分局刑事組時，甲○○為我們夫妻打抱不平，然後他說既然邱貴妹當時有受
      傷，可以用來告丙○○傷害，當時我們猶豫了一下，甲○○又說沒關係，他會
      出來作證，所以我們才決定告丙○○傷害邱貴妹等語（見本院九十二年五月二
      十日訊問筆錄、九十二年六月五日審判筆錄），李文慶、邱貴妹二人分別所為
      不利於己之自白內容互核相符，亦核與告訴人丙○○迭次指訴之情節大致相符
      ，並有本院九十年度易字第一八五一號傷害案件之本院卷宗及高雄縣警察局岡
      山分局岡警刑移字第二五七號警卷、高雄地檢署九十年度偵字第五六三九號偵
      查卷（均影印卷）各一宗在卷足憑，且按，同案被告李文慶、邱貴妹二人與被
      告甲○○之間素無仇隙，應均無惡意構詞陷害甲○○之理，是應認被告李文慶
      、邱貴妹之供述為可採，堪信為真實。
（二）被告甲○○於本院另案即李文慶、丙○○互訴傷害案件之審理時，經以證人身
      份傳喚到庭並由承辦法官當庭告以具結義務及偽證之處罰後，其明確證稱：我
      認識丙○○、李文慶，九十年一月五日我有見到丙○○拿一支湯匙毆打邱貴妹
      之手臂等語（詳細筆錄內容，參照院九十年度易字第一八五一號案件之九十年
      六月二十八日訊問筆錄），並有其當日親筆簽名之證人結文一紙在卷可憑，且
      於上開傷害案件偵查中，被告甲○○亦於簽名具結後同為上開內容之證詞（見
      其於偵查中九十年四月四日之訊問筆錄，附於九十年偵字第五六三九號偵查卷
      內），惟經查證之結果，實際上丙○○並無毆打邱貴妹之行為（已如前述），
      是以被告甲○○於上開案件中對於他人犯罪事實之重要事項作虛偽陳述一事，
      已可認定。從而，被告甲○○於本案偵查中經檢察官詢以「你沒看到丙○○打
      邱貴妹，為何還作偽證？」，乃答稱「我忘了，我不知道」，經檢察官再詢以
      「為何叫邱貴妹提出告訴？」，復答「我忘了」（以上均見九十一年六月十二
      日偵訊筆錄，附於九十一年他字第二七九三號偵查卷第二三、二四頁），顯均
      係避重就輕之詞，不足採信。再者，被告甲○○在告訴人丙○○被訴傷害之案
      件中，於前往警局製作警詢筆錄及至地檢署、本院出庭作證陳述時，陳述之事
      實詳細、對答反應流暢，足見其當時之精神意識狀況均屬正常，自無陷於心神
      喪失或精神耗弱之情，是其輔佐人辯稱：被告先前即患有老人癡呆症一節，自
      與被告本案犯行之成立無涉。此外，觀諸被告輔佐人所提出之二紙診斷證明書
      ，係分別記載被告甲○○患有「急性心肌梗塞、冠狀動脈疾病、糖尿病（出具
      日期九十年二月十七日）」、「初老期精神性老人癡呆症（出具日期九十一年
      六月十日）」，又其提出之身心障礙手冊一紙，則係記載患有「中度失智症（
      鑑定日期九十一年八月二十六日）」，按上開資料所載病症，均與被告之精神
      狀態不具直接關聯，且參以輔佐人自承：被告目前有時意識清醒，有時意識不
      清醒等語（見本院九十二年八月七日審判筆錄），可知被告並非永久處於意識
      不清之狀態，況被告在本院審理期日經詢以「有何最後陳述？」，仍可以搖頭
      之肢體動作為意思表示，益足證其並無「因智能障礙無法為完全陳述」之情形
      ，附此敘明。
綜上所述，本案事證明確，被告甲○○之犯行洵可認定。
二、核被告甲○○所為，係犯刑法第二十九條第一項、第一百六十九條第一項之教唆
    誣告罪及同法第一百六十八條之偽證罪。而其於檢察官偵查及本院審理時，先後
    二次出庭作證時為虛偽之陳述，係基於單一偽證犯意接續進行而為，僅構成單純
    一罪。其所犯上開兩罪之間（法定刑度相同），具有方法、目的之裁判上一罪關
    係，為牽連犯，應從一情節較重之偽證罪處斷。又公訴人移送併辦之九十一年偵
    字第一七六九六號案件，與本案起訴之事實相同，為事實上同一案件，本院自應
    併同審理，附此敘明。另被告甲○○於八十四年間，因業務過失致死案件，經判
    處有期徒刑一年，於八十五年二月九日縮刑期滿執行完畢等情，有台灣高雄地方
    法院檢察署刑案資料查註紀錄表、本院被告院內索引卡紀錄表及台灣高等法院被
    告全國前案紀錄表各一份在卷可憑，其於有期徒刑執行完畢後五年內再犯本件有
    期徒刑以上之罪，為累犯，應依刑法第四十七條規定加重其刑。審酌被告素行非
    佳，參酌其犯罪動機、方法、目的、犯罪後態度，及其犯行對於告訴人丙○○及
    偵查機關追訴犯罪之正確性均造成損害等一切情狀，量處如主文所示之刑，以資
    懲儆。末查，被告之輔佐人雖提出被告患有多項疾病之診斷證明書附卷可按，惟
    被告先前既有累犯之犯罪前科，已不符緩刑之宣告要件，依法自不得宣告緩刑，
    應予敘明。
三、據上論斷，應依刑事訴訟法第四百五十二條、第二百九十九條第一項前段，刑法
    第一百六十八條、第一百六十九條第一項、第二十九條第一項、第五十五條、第
    四十七條，判決如主文。
本案經檢察官沈志成到庭執行職務。
中      華      民      國      九十二      年    八    月    二十一    日
                                  臺灣高雄地方法院刑事第十三庭
                                      法  官    周玉群
右正本證明與原本無異。
如不服本判決，應於判決送達後十日內，向本院提出上訴狀。
                                      書記官    鄧思辰
中      華      民      國      九十二      年    八    月    二十二    日
附錄法條：
中華民國刑法第一百六十八條(偽證罪)：
  於執行審判職務之公署審判時或於檢查官偵查時，證人、鑑定人、通譯於案情有重
  要關係之事項，供前或供後具結，而為虛偽陳述者，處七年以下有期徒刑。
中華民國刑法第一百六十九條第一項(誣告罪)：
  意圖他人受刑事或懲戒處分，向該管公務員誣告者，處七年以下有期徒刑。


司法院資訊處製作；財團法人民間司法改革基金會備份。
